ACORDAO-COMPLETO-2373290

ACÓRDÃO 2169/2019 ATA 35/2019 - PLENÁRIO

VISTOS, relatados e discutidos estes autos de embargos de declaração opostos pela Fundação Universidade de Brasília e por Márcia Abrahão Moura em face do Acórdão 1604/2019-TCU-Plenário, que julgou embargos de declaração opostos contra o Acórdão 1271/2019-TCU-Plenário, que julgou pedidos de reexame interpostos por Cláudia Rosana de Araújo Costa, pela Fundação Universidade de Brasília e por Márcia Abrahão Moura, em face do Acórdão 561/2017-TCU-Plenário, proferido em Relatório de Inspeção,
ACORDAM os Ministros do Tribunal de Contas da União, reunidos em Sessão do Plenário, ante as razões expostas pelo Relator, em:
9.1. receber a peça intitulada "embargos de declaração" como mera petição, negando-lhe seguimento, com fundamento no art. 287, §6º, do RI/TCU;
9.2. alertar às recorrentes que a oposição de novos embargos de declaração e demais expedientes, com nítido caráter protelatório, pode vir a ser caracterizada como litigância de má-fé, a teor do disposto no art. 80, inciso VII, do Código de Processo Civil, a sujeitar os responsáveis à sanção pecuniária de multa por parte desta Corte de Contas;
9.3. alertar às recorrentes que, em razão do recebimento da presente peça intitulada "embargos de declaração" como mera petição, restou caracterizado o trânsito em julgado do Acórdão 561/2017-TCU-Plenário, de forma que o descumprimento das determinações constantes do aludido decisum pode ensejar a aplicação de multa aos responsáveis, nos termos do art. 58, inciso IV, da Lei 8.443/1992;
9.4. determinar à Secretaria de Fiscalização de Pessoal que monitore o cumprimento das determinações contidas no subitem 9.2 do Acórdão 561/2017-TCU-Plenário;
9.5. dar ciência às recorrentes do teor desta deliberação, bem assim do relatório e do voto que a fundamentam.

Embargos de declaração interpostos em face de acórdão que rejeitou embargos de declaração opostos contra decisão que negou provimento aos pedidos de reexame interpostos em face de deliberação proferido em Relatório de Inspeção, que aplicou multa a um dos embargantes e expediu determinações a outro.

Fundação Universidade de Brasília.

3. Interessados/Responsáveis/Recorrentes:
3.1. Responsáveis: Cláudia Rosana de Araújo Costa (XXX.257.333-XX); Fundação Universidade de Brasília (00.038.174/0001-43); Ivan Marques de Toledo Camargo (XXX.411.481-XX); José Geraldo de Sousa Júnior (XXX.173.968-XX); Márcia Abrahão Moura (XXX.590.531-XX); Roberto Armando Ramos de Aguiar (XXX.566.888-XX); Timothy Martin Mulholland (XXX.829.971-XX).
3.2. Recorrentes: Fundação Universidade de Brasília; e Márcia Abrahão Moura.

13.1. Ministros presentes: Ana Arraes (na Presidência), Walton Alencar Rodrigues, Benjamin Zymler, Augusto Nardes, Raimundo Carreiro (Relator) e Bruno Dantas.
13.2. Ministros-Substitutos convocados: Augusto Sherman Cavalcanti e Marcos Bemquerer Costa.
13.3. Ministro-Substituto presente: Weder de Oliveira.

ACORDAO-COMPLETO-2512808

Acórdão 2434/2021 - Plenário

RAIMUNDO CARREIRO

Ministro Raimundo Carreiro.

Trata-se de expediente acostado à peça 305 pela Fundação Universidade de Brasília, denominado "embargos de declaração", em face do Acórdão 1604/2019-TCU-Plenário, que julgou embargos de declaração opostos contra o Acórdão 1271/2019-TCU-Plenário, que julgou pedidos de reexame interpostos por Cláudia Rosana de Araújo Costa, pela Fundação Universidade de Brasília e por Márcia Abrahão Moura, em face do Acórdão 561/2017-TCU-Plenário, proferido em Relatório de Inspeção.
De fato, o presente processo cuida, originariamente, de relatório de inspeção realizada pela Secretaria de Fiscalização de Pessoal (Sefip) na Fundação Universidade de Brasília (FUB) com o intuito de verificar o cumprimento do Acórdão 2161/2005-TCU-Plenário (Relator Ministro Walton Alencar Rodrigues) relativamente aos pagamentos realizados a título da URP de fevereiro de 1989 (26,05%) .
Sobre o tema, este Tribunal prolatou também o Acórdão 3125/2004-TCU-Primeira Câmara, dentre outros, que, de igual modo, determinou à FUB que interrompesse o pagamento dessa rubrica aos servidores ativos, inativos e pensionistas.
Contra essa deliberação as entidades de classe representantes dos docentes (Sindicato Nacional dos Docentes das Instituições de Ensino Superior - ANDES) , dos servidores técnico-administrativos (Sindicato do Trabalhadores da Fundação Universidade de Brasília - Sintfub) e inativos (Associação dos Aposentados da Fundação Universidade de Brasília - ASPOFUB) , impetraram, respectivamente, os MS 26156 (rel. Ministra Cármen Lúcia) , MS 28819 (rel. Ministra Cármen Lúcia) e MS 25678 (rel. Ministro Eros Grau) , com vistas a suspender determinação no sentido de instar a UnB a proceder à absorção da URP.
Foram deferidas as seguintes liminares: no MS 25678, em 29/11/2005; no MS 26156, em 1º/11/2006 e no MS 28819, em 16/09/2010.
A Sefip, durante a inspeção determinada nos autos deste processo, verificou que todos os servidores da UnB recebiam, além da remuneração prevista em lei, o percentual de 26,05%, incidente sobre toda a estrutura remuneratória vigente em 2009, ao passo que as supostas perdas referir-se-iam à estrutura salarial vigente em 1989.
Este Tribunal, por entender que as medidas liminares concedidas pelo STF tiveram por único objetivo impedir o decesso remuneratório momentâneo de todos os substituídos processualmente, e não o de assegurar a continuidade da percepção do percentual de 26,05% sobre toda e qualquer estrutura remuneratória, e por entender também que a FUB extrapolou o conteúdo das decisões judiciais do STF ao transformar a vantagem da URP, então paga sob a forma de VPNI, no percentual de 26,05%, que vinha incidindo sobre todas as estruturas remuneratórias fixadas por novas leis, prolatou o Acórdão 2355/2016-TCU-Plenário, da relatoria do Ministro Benjamin Zymler, com o seguinte teor:
		"VISTOS, relatados e discutidos estes autos de Relatório de Inspeção,
		ACORDAM os Ministros do Tribunal de Contas da União, reunidos em sessão do Plenário, diante das razões expostas pelo relator e com fundamento no art. 45 da Lei 8.443/1992 c/c art. 276 do Regimento Interno deste Tribunal, em:
		9.1. levantar o sobrestamento do presente processo, com fundamento no § 3º do art. 47 da Resolução TCU 259/2014;
		9.2. adotar medida cautelar para determinar à Fundação Universidade de Brasília que mantenha os valores pagos a título de URP aos beneficiários dos MS 26156 e MS 28819 nos patamares existentes antes do advento da Lei 13.325/2016;
		9.3. promover a oitiva da Fundação Universidade de Brasília para que apresente, no prazo de quinze dias:
		9.3.1. as razões que entender cabíveis no tocante à incidência da URP de 26,05% sobre as novas estruturas remuneratórias dos servidores dos quadros dessa instituição de ensino, com fundamento no §3º do art. 276 do Regimento Interno;
		9.3.2. justificativa para a não-utilização do Sistema de Cadastro de Ações Judiciais para o pagamento da URP de 26,05%, com fundamento no inciso IV do art. 250 do Regimento Interno/TCU;
		9.4. determinar à Secretaria de Fiscalização de Pessoal que, no prazo de trinta dias, a contar da presente sessão, realize levantamento no sistema Siape para identificar se, além da Fundação Universidade de Brasília, outras instituições federais de ensino incorrem nas práticas questionadas neste processo e, caso necessário, autue as devidas representações; 
		9.5. encaminhar cópia deste acórdão, bem como do relatório e voto que o fundamentam, à Ministra Cármen Lúcia, Presidente do Supremo Tribunal Federal e relatora dos MS 26156 e MS 28819, e ao Ministro que vier eventualmente a sucedê-la na relatoria desses processos."
Posteriormente, esta Corte de Contas, prolatou o Acórdão 561/2017-TCU-Plenário, da relatoria do Ministro Benjamin Zymler, nos seguintes termos:
		"VISTOS, relatados e discutidos estes autos de Relatório de Inspeção,
		ACORDAM os Ministros do Tribunal de Contas da União, reunidos em sessão do Plenário, diante das razões expostas pelo relator e com fundamento no art. 45 da Lei 8.443/1992 c/c art. 276 do Regimento Interno deste Tribunal, em:
		9.1. aplicar às sras. Cláudia Rosana de Araújo Costa e Márcia Abrahão Moura a multa prevista no §1º do art. 58 da Lei 8.443/1992 no valor de R$ 20.000,00 (vinte mil reais) , com fixação do prazo de quinze dias, a contar da notificação, para comprovar, perante o Tribunal (art. 214, inciso III, alínea "a", do Regimento Interno) , o recolhimento da dívida aos cofres do Tesouro Nacional, atualizada monetariamente desde a data deste acórdão até a do efetivo recolhimento, se for paga após o vencimento, na forma da legislação em vigor;
		9.2. confirmar a medida cautelar determinada pelo Acórdão 2355/2016-TCU-Plenário e determinar à Fundação Universidade de Brasília que:
		9.2.1. corrija os valores atualmente pagos a título de URP aos beneficiários dos MS 26156 e MS 28819 para os patamares existentes antes do advento da Lei 13.325/2016;
		9.2.2. exclua a rubrica relativa à URP dos contracheques dos inativos e pensionistas que integravam o polo ativo do MS 25.678, ainda que eventualmente sejam beneficiários dos MS 26156 e MS 28819;
		9.2.3. promova, caso não comprovado o tempestivo recolhimento, o desconto integral ou parcelado das multas estipuladas no subitem 9.1 deste Acórdão sobre os vencimentos das responsáveis, observados os limites previstos na legislação pertinente, nos termos do art. 28, inciso I, da Lei 8.443/1992, c/c o art. 219, inciso I, do Regimento Interno do TCU;
		9.3. determinar à Secretaria de Fiscalização de Pessoal que monitore o cumprimento das determinações contidas no subitem 9.2;
		9.4. encaminhar cópia deste acórdão, bem como do relatório e voto que o fundamentam, à Ministra Cármen Lúcia, Presidente do Supremo Tribunal Federal e relatora dos MS 26156, e ao Ministro Ricardo Lewandowski, atual relator do MS 28819;
		9.5. arquivar o presente processo."
Em face do supratranscrito Acórdão 561/2017-TCU-Plenário foram interpostos Pedidos de Reexame por Cláudia Rosana de Araújo Costa, pela Fundação Universidade de Brasília e por Márcia Abrahão Moura, que foram julgados pelo Acórdão 1271/2019-TCU-Plenário, de minha relatoria, com o seguinte teor:
		"VISTOS, relatados e discutidos estes autos de pedidos de reexame, interpostos por Cláudia Rosana de Araújo Costa, Fundação Universidade de Brasília e Márcia Abrahão Moura, em face do Acórdão 561/2017-TCU-Plenário, proferido em Relatório de Inspeção, 
		ACORDAM os Ministros do Tribunal de Contas da União, reunidos em Sessão do Plenário, ante as razões expostas pelo Relator, em:
		9.1. com fundamento no art. 48 da Lei 8.443/1992, conhecer do pedido de reexame interposto pela Fundação Universidade de Brasília, para, no mérito, negar-lhe provimento;
		9.2. com fundamento no art. 48 da Lei 8.443/1992, conhecer dos pedidos de reexame interpostos por Cláudia Rosana de Araújo Costa e por Márcia Abrahão Moura, para, no mérito, dar-lhes provimento para tornar insubsistentes os itens 9.1 e 9.2.3 do Acórdão 561/2017-TCU-Plenário; 
		9.3. dar ciência às recorrentes do teor desta deliberação, bem assim do relatório e do voto que a fundamentam."
Ato contínuo, foram opostos embargos de declaração pela Fundação Universidade de Brasília e por Márcia Abrahão Moura em face do aludido decisum, por meio dos quais as embargantes, em petição conjunta, alegaram, em síntese, o seguinte:
		"Há, no entanto, nítida omissão no r. acórdão embargado no tocante à determinação da Excelsa Corte de manutenção do pagamento da URP da forma como vinha sendo realizado, ou seja, considerando-se os reajustes salariais posteriores, sobre os quais também deve incidir, em estrito cumprimento à ordem judicial, a parcela correspondente ao percentual de 26,05.
		(...) 
		Denota-se, assim, que merecem acolhida os presentes embargos, a fim de que seja sanada a omissão no julgado acerca do alcance das decisões do STF, ainda não enfrentadas na sua integralidade pelo acórdão embargado, as quais determinam expressamente a preservação do pagamento da URP da forma como vinha sendo realizado, isto é, com a aplicação da referida parcela sobre os reajustes salariais concedidos por lei às carreiras docente e de servidores técnico-administrativos da UnB."
Por esses fundamentos, as embargantes formulam o seguinte pedido:
		"Pelo exposto, requerem a Fundação Universidade de Brasília e Márcia Abrahão Moura o conhecimento e provimento dos presentes embargos de declaração, com efeitos modificativos, a fim de serem supridas as omissões apontadas no v. Acórdão 1271/2019-TCU-Plenário no tocante à aplicabilidade das decisões liminares proferidas pela Excelsa Corte nos Mandados de Segurança 26.156 e 28.819/DF na parte em que asseguram o pagamento da URP aos docentes e servidores técnicos-administrativos da UnB da forma como vinha sendo feito, ou seja, com sua incidência sobre os reajustes salariais posteriores, no caso, aquele concedido pela Lei 13.325/2016."
Referidos embargos foram conhecidos, para, no mérito, ser-lhes negado provimento, nos termos do Acórdão 1604/2019-TCU-Plenário, verbis:
		"VISTOS, relatados e discutidos estes autos de embargos de declaração opostos por Fundação Universidade de Brasília e Márcia Abrahão Moura em face do Acórdão 1271/2019-TCU-Plenário que julgou pedidos de reexame interpostos por Cláudia Rosana de Araújo Costa, Fundação Universidade de Brasília e Márcia Abrahão Moura, em face do Acórdão 561/2017-TCU-Plenário, proferido em Relatório de Inspeção,
		ACORDAM os Ministros do Tribunal de Contas da União, reunidos em Sessão do Plenário, ante as razões expostas pelo Relator, em:
		9.1. com fundamento no art. 34 da Lei 8.443/1992, conhecer dos embargos de declaração opostos por Fundação Universidade de Brasília e Márcia Abrahão Moura, para, no mérito, negar-lhes provimento;
		9.2 alertar aos recorrentes que, caso opostos novos embargos, sem o atendimento aos seus pressupostos processuais, serão recebidos como mera petição, razão pela qual não impedirão o trânsito em julgado do Acórdão 561/2017-TCU-Plenário;
		9.3. dar ciência aos recorrentes do teor desta deliberação, bem assim do relatório e do voto que a fundamentam."
Ainda inconformadas, a Fundação Universidade de Brasília e a Sra. Márcia Abrahão Mora apresentaram o presente expediente (peça 305) , denominado "embargos de declaração", em face do Acórdão 1604/2019-TCU-Plenário. No referido expediente, no essencial, as recorrentes alegam que:
		" (...) subsiste o vício apontado pelos embargantes, qual seja, a ausência de manifestação expressa do TCU acerca da obrigatoriedade de observância, tanto pelo TCU quanto pelos gestores da Universidade de Brasília, das exatas determinações do STF nos Mandados de Segurança 26.156 e 28.819/DF acerca da forma de pagamento da URP até o julgamento definitivo das impetrações".  Asseveram, a esse respeito, que "não houve manifestação da Corte de Contas acerca da determinação inequívoca do STF no sentido da obrigatoriedade de preservação pelos gestores da forma de pagamento da URP";
		"Conquanto não tenha havido pedido explícito na parte final do pedido de reexame formulado pela FUB e por sua gestora, foi expressamente requerido, na citada peça recursal, o reconhecimento da obrigatoriedade de cumprimento das determinações do STF e, consequentemente, que fosse reconhecida a insubsistência dos subitens 9.2, 9.2.1 e 9.2.2 do Acórdão 561/2017".
		"Com base nesses argumentos, as recorrentes sustentaram, no pedido de reexame, que as determinações contidas no item 9.2 e subitens do Acórdão 561/2017 violam frontalmente as deliberações do STF que asseguram a manutenção do pagamento da URP".  Destacam, nesse sentido, excertos das decisões liminares proferidas no âmbito do STF.
		O pedido de insubsistência dos subitens 9.2, 9.2.1 e 9.2.2 do Acórdão 561/2017-TCU-Plenário não é inédito, tanto que "o eminente Relator [Ministro José Múcio Monteiro], ao apreciar o agravo interposto contra o despacho que havia conhecido do pedido de reexame sem efeito suspensivo quanto aos itens 9.2 e 9.2.1, concedeu efeito suspensivo a todos os itens do Acórdão 561/2017 (vide despacho datado de 12/09/2017) , o que demonstra ter sido evidenciada pelo Relator a insurgência das recorrentes quanto aos itens 9.2 e 9.2.1 do citado acórdão".
		Finalmente, destacam "que as manifestações jurídicas da AGU, já acostadas aos autos, corroboram os argumentos ora apresentados, na medida em que atestam a prevalência das decisões liminares exaradas pela Excelsa Corte nos mandados de Segurança 26.156 e 28.819/DF. As referidas deliberações do STF impõem aos gestores a obrigação de manutenção da forma de cálculo da URP com base na sistemática utilizada quando do deferimento das liminares, até que sobrevenha decisão definitiva nas referidas ações mandamentais".
Diante de tais fundamentos, as recorrentes formulam os seguintes pedidos:
		a)  o conhecimento e acolhimento dos presentes embargos de declaração, a fim de que seja sanada a omissão no julgado, concernente à ausência de manifestação do TCU acerca da necessidade de observância, tanto pelo TCU quanto pelos gestores da UnB, das decisões liminares do STF que asseguram a manutenção da sistemática de pagamento da URP da forma como vinha sendo feita, isto é, com a inclusão dos reajustes concedidos pela Lei n. 13.325/2016, até o julgamento definitivo dos Mandados de Segurança ns. 26.156 e 28.819/STF.
		b)  consequentemente, uma vez reconhecida a omissão no decisum, requerem a reconsideração das determinações contidas nos itens 9.2, 9.2.1 e 9.2.2 do Acórdão 561/2017-TCU-Plenário;
		c)  por fim, subsidiariamente, caso não se entenda pela reconsideração da medida cautelar, requerem seja suspenso o cumprimento da medida cautelar determinada nos itens 9.2, 9.2.1 e 9.2.2 do Acórdão 561/2017-TCU-Plenário até o julgamento definitivo dos Mandados de Segurança ns. 26.156 e 28.819/STF."
	É o relatório.

8.1. Ana Paula Teixeira da Cunha (15.861-E/OAB-DF) e outros, representando Guilherme Henrique de Sá Mendes.

Procurador Júlio Marcelo de Oliveira.

EMBARGOS DE DECLARAÇÃO EM EMBARGOS DE DECLARAÇÃO EM FACE DE PEDIDO DE REEXAME EM RELATÓRIO DE INSPEÇÃO. EXISTÊNCIA DE MEDIDAS LIMINARES QUE AMPARAM A CONTINUIDADE DO PAGAMENTO DA URP SEM, CONTUDO, ASSEGURAR A PARAMETRIZAÇÃO DA VANTAGEM. AUMENTO DA PARCELA EM DECORRÊNCIA DA LEI 13.325/2016. DESCUMPRIMENTO DA MEDIDA CAUTELAR ADOTADA PELO ACÓRDÃO 2.355/2016-PLENÁRIO E CONFIRMADA PELO ACÓRDÃO 561/2017-PLENÁRIO. APLICAÇÃO DE MULTA ÀS RESPONSÁVEIS. PEDIDOS DE REEXAME. CONHECIMENTO. PROVIMENTO. EMBARGOS DE DECLARAÇÃO. REJEIÇÃO. NOVOS EMBARGOS DE DECLARAÇÃO. CONHECIMENTO COMO MERA PETIÇÃO. REJEIÇÃO. SUCESSIVOS EMBARGOS COM AS MESMAS ALEGAÇÕES. CARÁTER EVIDENTE E MERAMENTE PROTELATÓRIO. ALERTAS. CIÊNCIA.

RELATÓRIO DE INSPEÇÃO (RI)

Secretaria de Recursos (SERUR); Secretaria de Fiscalização de Pessoal (SEFIP).

Trata-se de expediente acostado à peça 305 pela Fundação Universidade de Brasília, denominado "embargos de declaração", em face do Acórdão 1604/2019-TCU-Plenário, que julgou embargos de declaração opostos contra o Acórdão 1271/2019-TCU-Plenário, que julgou pedidos de reexame interpostos por Cláudia Rosana de Araújo Costa, pela Fundação Universidade de Brasília e por Márcia Abrahão Moura, em face do Acórdão 561/2017-TCU-Plenário, proferido em Relatório de Inspeção.
Conforme exposto no relatório antecedente, o decisum ora recorrido, Acórdão 1604/2019-TCU-Plenário, foi proferido nos seguintes termos, com os meus grifos, verbis:
		"VISTOS, relatados e discutidos estes autos de embargos de declaração opostos por Fundação Universidade de Brasília e Márcia Abrahão Moura em face do Acórdão 1271/2019-TCU-Plenário que julgou pedidos de reexame interpostos por Cláudia Rosana de Araújo Costa, Fundação Universidade de Brasília e Márcia Abrahão Moura, em face do Acórdão 561/2017-TCU-Plenário, proferido em Relatório de Inspeção,
		ACORDAM os Ministros do Tribunal de Contas da União, reunidos em Sessão do Plenário, ante as razões expostas pelo Relator, em:
		9.1. com fundamento no art. 34 da Lei 8.443/1992, conhecer dos embargos de declaração opostos por Fundação Universidade de Brasília e Márcia Abrahão Moura, para, no mérito, negar-lhes provimento;
		9.2 alertar aos recorrentes que, caso opostos novos embargos, sem o atendimento aos seus pressupostos processuais, serão recebidos como mera petição, razão pela qual não impedirão o trânsito em julgado do Acórdão 561/2017-TCU-Plenário;
		9.3. dar ciência aos recorrentes do teor desta deliberação, bem assim do relatório e do voto que a fundamentam." (grifei) 
Como se vê, as recorrentes foram devidamente alertadas sobre a possibilidade de a oposição de novos embargos de declaração, sem o atendimento dos pressupostos processuais, ser recebida como mera petição, sem obstar o trânsito em julgado do Acórdão 561/2017-TCU-Plenário.
No caso concreto, vislumbro que os indigitados embargos de declaração não atendem aos pressupostos processuais exigidos à espécie, eis que por meio desses, em verdade, as recorrentes buscam, mais uma vez, por via transversa, rediscutir o mérito de questões já exaustivamente analisadas no âmbito dos presentes autos.
De fato, segundo se depreende do voto condutor do Acórdão 1604/2019-TCU-Plenário, ora recorrido, as questões suscitadas pelas recorrentes foram devidamente analisadas e refutadas, não havendo que se sanar qualquer omissão, obscuridade ou contradição.
No aludido voto, inicialmente, foi destacado que os pedidos de reexame das ora embargantes voltavam-se apenas contra o subitem 9.1 do Acórdão 561/2017-TCU-Plenário, no qual constou a aplicação da multa às gestoras da FUB.  Nesse sentido, fiz questão de colacionar os exatos termos dos pedidos apresentados pelas recorrentes naquela oportunidade (peça 266) .
Assim, os pedidos de insubsistência dos subitens 9.2, 9.2.1 e 9.2.2 do Acórdão 561/2017-TCU-Plenário (os quais dizem respeito às determinações tecidas à FUB) , apresentados de forma subentendida quando da oposição dos primeiros embargos de declaração, e explicitamente no presente momento, configuram, na realidade, tentativa de rediscutir o mérito em sede de embargos de declaração, com o agravante de se tratar de matéria já preclusa, por não ter sido impugnada no pedido de reexame.  Tais fatos, por si sós, seriam suficientes para fundamentar o não provimento daqueles embargos de declaração.
De qualquer sorte, em meu voto analisei e refutei as alegações das recorrentes acerca da suposta afronta do TCU às decisões proferidas pelo STF.  Ressaltei, a esse respeito, o entendimento esposado por esta Corte de Contas acerca do tema, colacionando o seguinte excerto do voto condutor do Acórdão 1271/2019-TCU-Plenário, por mim relatado, verbis:
"14.	Quanto ao mérito, consoante destacado pela Unidade Técnica e pelo Parquet especializado, as determinações contidas no Acórdão 2355/2016-TCU-Plenário claramente traçaram as diretrizes que deveriam ter sido seguidas pelos agentes públicos em questão, explicitamente demonstrando especial preocupação em não violar as medidas liminares concedidas pelo Supremo Tribunal Federal no âmbito dos Mandados de Segurança n. 26.156 e 28.819. E mais, tal zelo encontra-se externado, minuciosamente, nos fundamentos constantes do voto condutor do referido decisum, como se pode constatar do seguinte excerto, verbis:
'23. Como se vê, 27 anos após o Plano Verão, os servidores da Universidade de Brasília continuam a receber verbas remuneratórias acima da lei, sob pretexto de recuperação de perdas salariais ocorridas quando ainda eram regidos pelo regime celetista, até mesmo servidores que ingressaram posteriormente.
24. E não apenas recebem valores decorrentes da suposta perda, mas sim a expressão daquela antiga perda em forma de percentual, que incide sobre toda e qualquer estrutura remuneratória, em verdadeira afronta ao princípio da reserva legal. 
25. O que se espera quando da edição de leis que reestruturam a remuneração dos servidores é a absorção das vantagens judiciais relativas a perdas remuneratórias supostamente existentes em determinada estrutura remuneratória. Contudo, os procedimentos adotados pela FUB não só preservam indevidamente a vantagem judicial como também aumentam indevidamente seu valor.
26. Ora, as medidas liminares concedidas pelo STF tiveram por único objetivo impedir o decesso remuneratório momentâneo de todos os substituídos processualmente e não o de assegurar a continuidade da percepção do percentual de 26,05% sobre toda e qualquer estrutura remuneratória.
27. Assim sendo, entendo que a FUB extrapolou o conteúdo das decisões judiciais do STF ao transformar a vantagem da URP, então paga sob a forma de VPNI, no percentual de 26,05%, que vem incidindo sobre todas as estruturas remuneratórias fixadas por novas leis.
28. Portanto, seria de acolher a proposta da Sefip.
29. Contudo, considerando que essa situação perdura há alguns anos e para evitar que se alegue indevidamente que esta Corte está decidindo em afronta às liminares concedidas pela Ministra Cármen Lúcia, entendo de prudência que a medida cautelar a ser deferida tenha por objetivo apenas evitar o aumento indevido da vantagem em razão do advento da Lei 13.325/2016, em contrariedade ao Acórdão 2161/2005-TCU-Plenário e sem amparo em decisão judicial.
30. Veja-se que o fundamento das medidas liminares proferidas nos MS 26156 e 28819 foi o de preservar a remuneração então percebida pelos servidores até a decisão de mérito a ser proferida pela Suprema Corte, dado seu caráter alimentar.
31. Assim sendo, em que pese entender que teria sido possível, já em 2006, medida semelhante, de modo a impedir o pagamento de um percentual fixo sobre a remuneração dos servidores, o que implica a possibilidade de aumento nominal dos valores pagos a título de URP, entendo que o periculum in mora decorre da concessão indevida de novo aumento da URP, de molde a aumentar o prejuízo suportado pelo Erário.
32. Já o fumus boni iuri fica evidenciado não apenas pelo fato de existir maciça jurisprudência desta Corte e do Poder Judiciário contra manutenção, nos dias atuais, da URP de 1989, mas, em especial, pela decisão de mérito do MS 25678, proferida monocraticamente pelo relator Ministro Luiz Fux em 4/11/2014 e mantida pela Primeira Turma.
33. Nessa linha, ponderou o relator:
"A jurisprudência desta Corte é firme no sentido de que não existe direito adquirido à manutenção de parcelas de remuneração. O servidor público está sujeito à alteração do seu regime de remuneração, não podendo, apenas, sofrer redução na sua remuneração bruta. (...) 
Assim, não existe direito à perpetuação das parcelas de remuneração de servidor público, porquanto, diante da possibilidade de modificação da estrutura remuneratória de uma carreira, até mesmo parcelas concedidas judicialmente sob a égide do regime jurídico antigo poderão ser eliminadas na hipótese de uma reestruturação, tal como ocorreu na hipótese dos autos."
34. Considerando, pois, que a FUB novamente extrapolou o conteúdo do MS 26156 e aumentou o valor pago a título de URP, fazendo incidir na rubrica o aumento decorrente da Lei 13.325/2016, acolho parcialmente o encaminhamento proposto pela Sefip, com as alterações julgadas pertinentes.' (grifou-se) 
15.	Como se vê, esta Corte de Contas, ao adotar a medida cautelar em tela, em momento algum suscitou a possibilidade de desconsiderar a autoridade das liminares proferidas nos mandados de segurança n. 26.156 e 28.819.  Ao revés, a medida cautelar adotada pelo TCU buscou plena observância na aplicação dos referidos comandos judiciais, em seus exatos termos.
16.	Assim sendo, não merecem ser acolhidas as escusas apresentadas pelas recorrentes, no sentido de que deixaram de observar a medida cautelar adotada pelo TCU de boa-fé, na interpretação de que estariam dando cumprimento às liminares proferidas no âmbito dos referidos mandados de segurança.
17.	De igual forma, os pareceres jurídicos juntados aos presentes autos após o pronunciamento do Parquet especializado (peça 292) não favorecem as recorrentes.  Trata-se de pareceres que tão somente atestaram a força executória das decisões liminares proferidas no âmbito dos citados mandados de segurança, praticamente todos exarados bem antes de proferido o Acórdão 2355/2016-TCU-Plenário, com a exceção da NOTA n. 00016/2019/DCDNUAJ/SGCT/AGU, exarada em 22/03/2019, que apenas faz referência aos mencionados pareceres jurídicos pretéritos à adoção da medida cautelar pelo TCU.
18.	A esse respeito, mais uma vez, é de bom alvitre ressaltar que em momento algum na medida cautelar adotada pelo TCU teceu-se determinação tendente a afrontar as decisões liminares em questão.  Por meio da mencionada medida cautelar, posteriormente confirmada por meio do Acórdão 561/2017-TCU-Plenário, ora recorrido, esta Corte de Contas apenas busca corrigir e afastar os atos administrativos praticados no âmbito da FUB que, a pretexto de cumprir as aludidas decisões liminares, extrapolaram os seus limites.
19.	Não obstante o acima asseverado, no tocante à multa aplicada às recorrentes, Sras. Cláudia Rosana de Araújo Costa e Márcia Abrahão Moura, com as vênias de estilo, entendo que o valor arbitrado se mostra desproporcional.  Embora reconheça a gravidade de suas condutas, essas não tiveram grande repercussão prática no mundo dos fatos, eis que, quando do exame de admissibilidade dos presentes pedidos de reexame, foi conferido efeito suspensivo a todos os itens do acórdão recorrido, nos termos do Despacho proferido pelo, à época, Ministro-Relator José Mucio Monteiro, que deu provimento a agravo interposto pelas ora recorrentes (peça 284) .
20.	Como se vê, a consequência prática do descumprimento da medida cautelar adotada pelo TCU representa diminuto período em que essa permaneceu vigente (da prolação do Acórdão 2355/2016-TCU-Plenário, de 14/09/2016, à prolação do Acórdão 561/2017-TCU-Plenário, de 29/03/2017) , sendo que ainda hoje persiste o pagamento da referida vantagem no âmbito da FUB, o qual deverá finalmente ser suspenso com a prolação do presente acórdão." (grifos do original) 
Finalmente, conforme se verifica do excerto acima transcrito, também foram objeto de análise as manifestações jurídicas da AGU destacadas pelas recorrentes. Naquela oportunidade asseverei que os referidos pareceres jurídicos em nada favoreciam as recorrentes, eis que tão somente atestaram a força executória das decisões liminares proferidas pelo STF.  A esse respeito, mais uma vez, ressaltei que em momento algum o TCU teceu qualquer determinação tendente a afrontar os aludidos mandamentos judiciais.  Insista-se, por meio das referidas determinações busca-se apenas corrigir e afastar os atos administrativos praticados no âmbito da FUB que, a pretexto de cumprir as aludidas decisões liminares, extrapolaram os seus limites.
Depreende-se, pois, que todas as alegações apresentadas pelas recorrentes já foram exaustivamente analisadas e refutadas por esta Corte de Contas, não existindo qualquer omissão, contradição ou obscuridade a ser sanada.
Assim, diante do nítido caráter protelatório da presente peça intitulada "embargos de declaração", conforme já adiantado acima, a recebo como mera petição, negando-lhe seguimento, nos termos do art. 287, §6º, do RI/TCU, abaixo transcrito, verbis:
"Art. 287. Cabem embargos de declaração quando houver obscuridade, omissão ou contradição em acórdão do Tribunal.
 (...) 
§ 6º Os embargos de declaração meramente protelatórios serão recebidos como petição, por meio de despacho do relator, não se lhes aplicando o disposto no § 3º deste artigo."
Impende alertar às recorrentes, ainda, que a prática de atitude manifestamente procrastinatória, a teor do art. 80, inciso VII, do Código de Processo Civil, pode ser caracterizada como litigância de má-fé e suscitar a aplicação de sanção pecuniária, uma vez que o tema discutido nesta oportunidade já foi objeto de reiterado questionamento.
Oportuno esclarecer que, embora o processo no TCU não tenha custo pecuniário aos seus jurisdicionados, existem despesas por parte do Erário pela utilização do corpo técnico do Tribunal e de seus Ministros, os quais dedicam seu tempo a examinar questões já resolvidas e nas quais se constata a intenção meramente protelatória.
Ademais, cumpre alertar às recorrentes que, em razão do recebimento da presente peça intitulada "embargos de declaração" como mera petição, restou caracterizado o trânsito em julgado do Acórdão 561/2017-TCU-Plenário, de forma que o descumprimento das determinações constantes do aludido decisum pode ensejar a aplicação de multa aos responsáveis, nos termos art. 58, inciso IV, da Lei 8.443/1992.
Por fim, reitero a determinação dirigida à Secretaria de Fiscalização de Pessoal, constante do subitem 9.3 do Acórdão 561/2017-TCU-Plenário, para que monitore o cumprimento das determinações contidas no subitem 9.2 daquele mesmo acórdão.
Nos termos do art. 278, §2º, do RI/TCU, abaixo transcrito, submeto os presentes autos ao exame do colegiado, verbis:
"Art. 278. O relator do recurso apreciará sua admissibilidade e fixará os itens do acórdão sobre os quais ele incide, na hipótese e para os fins do § 1º do art. 285, em prazo a ser definido em ato normativo, após exame preliminar da unidade técnica.
 (...) 
§ 2º Entendendo não ser admissível, mesmo que por motivo decorrente de erro grosseiro, má-fé ou atitude meramente protelatória, ou por estar prejudicado em razão da manifesta perda de seu objeto, o relator, ouvido o Ministério Público, quando cabível, não conhecerá do recurso mediante despacho fundamentado ou, a seu critério, submetê-lo-á ao colegiado."
	Assim, VOTO por que o Tribunal adote o Acórdão que ora submeto à apreciação deste Colegiado.
TCU, Sala das Sessões Ministro Luciano Brandão Alves de Souza, em 11 de setembro de 2019.
RAIMUNDO CARREIRO 
Relator